【裁判字號】    90,訴,2905
【裁判日期】    900807
【裁判案由】    給付貨款
【裁判全文】
臺灣臺北地方法院民事判決  九十年度訴字第二九○五號
    原      告  甲○○
    被      告  乙○○
右當事人間給付貨款事件，本院判決如左：
        主      文
被告應給付原告新台幣壹佰拾陸萬壹仟佰壹拾陸元，及自民國九十年二月十六日
起至清償日止，按年息百分之六計算之利息。
訴訟費用由被告負擔。
本判決得假執行。
        事      實
甲、原告方面：
  一、聲明：除假執行外，如主文所示。
  二、陳述：
  （一）被告於民國八十九年十二月二十四日代他人向原告購買砂石，貨款新台幣（
        下同）一百三十六萬一千三百十六元，被告交付吳俊龍簽發、九十年二月十
        六日期、澎湖縣第二信用合作社澎南分社付款並由被告背書之同面額支票一
        紙付款。詎屆期提示，因存款不足退票。爰請求被告負背書人之責任，給付
        票款。
  （二）買賣是透過被告，原告未碰到買主，是被告請原告前去收款，並交付系爭支
        票。因支票非被告本人所簽發，原告要求被告背書，故被告在支票背面背書
        蓋印章。
  三、證據：提出支票及退票理由單為證。
乙、被告方面：
  一、聲明：駁回原告之訴。
  二、陳述：
  （一）支票是吳俊龍之父吳政憲與原告交易所簽發的。支票由吳政憲寄來給我，因
        為他們交易雙方要在我的帳戶託收後再將現金交給原告，所以我在支票後面
        蓋章，我蓋章後原告說要拿去貼現，才又還給原告。
  （二）吳政憲把支票給我，我蓋章後又交還給吳政憲，因為吳政憲要求我還給他，
        吳政憲再將支票給原告。原告說票期太久，他無法收，後來他們雙方談好了
        ，原告才收下支票。
  （三）支票是我公司會計蓋章的，由吳政憲在我台北的公司兼住家交給原告。吳政
        憲跟我說支票要作廢，所以我就沒有把支票背面印章劃掉。
  （四）我蓋章後要去託收，但原告與買主對於票期談不攏，我才請公司的會計從銀
        行把票拿回來。
        理      由
一、原告主張：其於八十九年十二月二十四日透過被告出售砂石予第三人，貨款一百
    三十六萬一千三百十六元係以吳俊龍簽發、九十年二月十六日期、澎湖縣第二信
    用合作社澎南分社付款之同面額支票一紙支付，惟屆期提示，因存款不足退票等
    事實，已據其提出與所述相符之支票及退票理由單為證，被告亦不爭執，自可信
    為真實。
二、惟原告主張：被告交付系爭支票，因支票非被告本人所簽發，原告要求被告背書
    ，故被告在支票背面背書蓋印章等語，為被告否認，並辯稱：支票係吳俊龍之父
    吳政憲與原告交易所簽發，因交易雙方要在被告帳戶託收後，再將現金交給原告
    ，故被告在支票後面蓋章，之後原告表示要以支票貼現，被告才將支票還給原告
    ；被告蓋章後要去託收，但原告與買主對於票期談不攏，被告才請公司的會計從
    銀行把票拿回來；被告蓋章後，應吳政憲之要求，將支票交還吳政憲，吳政憲再
    將支票交給原告；支票係被告公司會計蓋章的，吳政憲表示支票要作廢，故被告
    未將支票背面印章劃掉等語。
三、按在票據上簽名者，依票上所載文義負責；票據上之簽名，得以蓋章代之；背書
    由背書人在支票之背面或其黏單上為之；背書人不記載被背書人，僅簽名於支票
    者，為空白背書。票據法第五條第一項、第六條及第一百四十四條準用第三十一
    條均有明文。經查：
（一）被告既於支票背面蓋章，即應負背書人之責任。
（二）被告雖辯稱：其蓋章係為存入銀行託收等語，然為原告所否認。依票據法第一
      百四十四條準用第四十條第一項之規定，執票人以委任取款之目的，而為背書
      時，應於支票上記載之；被告於支票背面蓋章時，既非蓋於「請收款款人填寫
      ：」左側之「姓名」等印刷字樣下方，亦未另記載委任取款之旨，即難認為其
      蓋章係以委任取款為目的。況且，姑不論被告對於其為託收而蓋章後，支票又
      交付原告之原因，辯稱：原告表示要貼現，被告方將支票交還原告；原告與買
      主對於票期談不攏，被告才從銀行取回支票；被告蓋章後，應吳政憲之要求，
      將支票交還吳政憲，吳政憲再將支票交給原告等語，前後並不一致，已難認可
      採，而縱然所辯可採，則被告於不為託收時，未塗銷背書，即任系爭支票交付
      原告，亦不符常情。故難認被告之背書係以委任取款為目的。
四、綜上所述，原告依票據法行使追索權，請求背書人即被告給付壹佰拾陸萬壹仟
    佰壹拾陸元，及自付款提示日即九十年二月十六日起至清償日止，按年息百分
    之六計算之利息，即無不合，應予准許。
五、本件係命清償票據上債務之判決，爰依職權宣告假執行。
六、據上論結：原告之訴有理由，依民事訴訟法第七十八條、第三百八十九條第一項
    第四款，判決如主文。
中      華      民      國    九十      年      八      月      七      日
                                            民事第二庭  法  官
右為正本係照原本作成
如對本判決上訴，須於判決送達後廿日內向本院提出上訴狀
中      華      民      國    九十      年      八      月      七      日
~B法院書記官  呂昆


司法院資訊處製作；財團法人民間司法改革基金會備份。
